Inventaris van het archief van het Bedrijfschap Fotografisch Bedrijf, 1960-1967
Nationaal Archief, Den Haag
Bedrijfschap Fotografisch Bedrijf
1960-1967
E20212
1.00 meter; 60 inventarisnummers.
Normale geschreven, getypte en gedrukte documenten, geen bijzondere handschriften.
Nationaal Archief, Den Haag
Bedrijfschap voor het Fotografisch Bedrijf
Het Bedrijfschap voor het Fotografisch Bedrijf werd ingesteld bij Koninklijk besluit van 2 oktober 1959, wat op 1 december 1960 in werking trad. Het archief bevat stukken betreffende de uitvoering van het Vestigingsbesluit fotografische bedrijven 1960, stukken betreffende subsidiëring van tentoonstellingen van foto's van beroepsfotografen en stukken betreffende de bescherming van auteursrechten op foto's.
Archiefvorming
Geschiedenis van de archiefvormer
Wettelijke grondslag
Met de totstandkoming van de Wet op de Bedrijfsorganisatie (Wet van 14 februari 1950, St. K 22) is een het gehele bedrijfsleven omvattende wetgeving gerealiseerd. De wet is een zogenaamde 'raamwet'. De wetgever biedt zo de ruimte om op onderscheidene gebieden van het economisch leven tegemoet te komen aan de specifieke eisen die aan de nog op te richten bedrijfslichamen worden gesteld. Het eerste hoofdstuk van de wet behandelt de Sociaal-Economische Raad (SER). Die Raad heeft een tweeledige functie. Op de eerste plaats is hij een vast college van advies en bijstand van de regering voor sociaal-economische aangelegenheden. Voorts is hij belast met een bestuurlijke taak ten aanzien van het bedrijfsleven. Hij kan voor de bedrijfslichamen bindende voorschriften uitvaardigen omtrent de inrichting, de begroting en de financiën. Het tweede hoofdstuk van de wet behandelt de samenstelling, bevoegdheden en taken van de bedrijfslichamen: de produktschappen, de hoofdbedrijfschappen en bedrijfschappen. Hoofdbedrijfschappen zijn horizontale publiekrechtelijke organisaties van ondernemingen die in het bedrijfsleven een gelijke of verwante functie vervullen. Bedrijfschappen zijn bedrijfslichamen die zich hebben geconcentreerd op een bepaalde branche of bedrijfstak met de daaraan verbonden specifieke economische eisen. In het bestuur van bedrijfschappen zijn zowel werkgevers als werknemers vertegenwoordigd. Hoofdbedrijfschappen en bedrijfschappen hebben verordenende bevoegdheden. Het Bedrijfschap voor het Fotografisch Bedrijf werd ingesteld bij Koninklijk besluit van 2 oktober 1959 (S.354), hetwelk krachtens Koninklijk besluit van 30 november 1960 (S.492) op 1 december 1960 in werking trad. Reeds in 1952 had de Nederlandse Vereniging van Vakfotografen N.F.P.V., gesteund door de drie grafische bonden, een verzoek ingediend tot oprichting van een bedrijfschap. Bezwaren van o.a. de Nederlandse Vereniging van Fotojournalisten en het Algemeen Nederlands Persbureau A.N.P. maakten een spoedige realisering van dat verzoek onmogelijk. Diezelfde vereniging nam in 1965 wederom het initiatief tot opheffing van het bedrijfschap, omdat het schap niet aan de verwachtingen had voldaan. Omdat de vakbonden niet wensten in te stemmen met het voorstel tot opheffing, moest de opheffing bij wet geschieden. Het bedrijfschap trad met ingang van 1 juli 1967 in liquidatie. De opheffing werd geformaliseerd bij de Wet van 21 maart 1968 (S.183). De Sociaal-Economische Raad werd belast met de vereffening van het vermogen.
Bevoegdheden en taken van het bedrijfschap
In art. 6, 1e lid van het instellingsbesluit worden de taken en bevoegdheden van het bedrijfschap genoemd, m.n. het regelen van de volgende onderwerpen:
het aanbieden of verstrekken van geschenken in de vorm van goederen of diensten
het geven van kortingen, welke niet uitsluitend verband houden met de jegens de afnemers verschuldigde prestatie
de administratie van ondernemingen, waarvoor het bedrijfschap is ingesteld
de lonen en andere arbeidsvoorwaarden
de vakopleiding en de vaststelling van de getalsverhouding in ondernemingen, waarvoor het bedrijfschap is ingesteld
de registratie van de ondernemingen waarvoor het bedrijfschap is ingesteld, en van de in die ondernemingen werkzame personen
het verstrekken van de voor de vervulling van de taak van het bedrijfschap nodige gegevens
de in verband met de voorbereiding van of het toezicht op de naleving van verordeningen nodige inzage in boeken en bescheiden van ondernemingen, waarvoor het bedrijfschap is ingesteld.
Voor de behandeling van de aangelegenheden van ondernemingen, werkzaam op het terrein van de fotojournalistiek, werd de Commissie Persfotografisch Bedrijf ingesteld.
Geschiedenis van het archiefbeheer
Na de opheffing van het bedrijfschap in 1967 werd het archief naar de SER overgebracht. In 1970 werd het archief, na vernietiging van o.a. de boekhouding, overgebracht naar het Algemeen Rijksarchief en geplaatst in het Hulpdepot van de Rijksarchiefdienst in Schaarsbergen. Begin 1980 werd het archief vervolgens verhuisd naar het nieuwe Algemeen Rijksarchief te 's-Gravenhage.
Overbrenging van een overheidsarchief
Inhoud en structuur van het archief
2.06
Selectie en vernietiging
Vóór de bewerking was de omvang van het archief ca. 10 strekkende meter, waarvan na selectie van te vernietigen stukken 1 strekkende meter is overgebleven. De selectie vond plaats op basis van de "Lijst van voor vernietiging in aanmerking komende archiefbescheiden van lichamen ingesteld op grond van het Tweede Hoofdstuk van de Wet op de Bedrijfsorganisatie", vastgesteld bij beschikking van de Staatssecretaris van Cultuur, Recreatie en Maatschappelijk Werk en van de Minister van Sociale Zaken van 30 januari 1979, nr.197.820 MMA/Ar. Voorts zijn de volgende categorieën archiefbescheiden vernietigd:
formulieren voor de registratie van fotografische bedrijven
formulieren voor de verwerking van mutaties in de registratie van fotografische bedrijven, zoals ten aanzien van vestiging, verplaatsing, eigendomsoverdracht, beheer en sluiting
enquêteformulieren naar de omzet ter vaststelling van de individuele heffing
formulieren inzake vermindering, ontheffing en invordering van individuele heffing, met bijbehorende correspondentie
vergunningen tot het uitoefenen van het fotografisch bedrijf krachtens de Vestigingswet Bedrijven 1954, alsmede ontheffingen van bepalingen bij of krachtens die wet gesteld.
Deze bescheiden bevonden zich in 50 dozen, geordend per bedrijf in c. 3800 dossiers. Deze vernietiging is uitgevoerd krachtens machtiging verleend door de minister van Welzijn, Volksgezondheid en Cultuur bij beschikking van 26 september 1985, nr. MMA/Ar-0716.
Aanwijzingen voor de gebruiker
Openbaarheidsbeperkingen
Volledig openbaar.
Materiële beperkingen
Aanvraaginstructie
Openbare archiefstukken kunnen online worden aangevraagd en gereserveerd. U kunt dit ook via de terminals in de studiezaal van het Nationaal Archief doen. Om te kunnen reserveren dient u de volgende stappen te volgen:
U maakt een profiel aan op www.gahetna.nl, en logt vervolgens in
Via de archiefinventaris (alleen de beschrijvingen met rode nummers) selecteert u het gewenste archiefstuk door op de knop 'Reserveren' te klikken
In het volgende scherm geeft u aan op welke dag u het archiefstuk wilt inzien
Indien u zich bevindt in de studiezaal en een tafelnummer heeft ontvangen kunt u dit nummer vermelden. Als u geen tafelnummer heeft kunt u tafelnummer 777 laten staan
Vervolgens bevestigt u uw reservering door deze te versturen.
Verwant materiaal
Beschikbaarheid van kopieën
Verwante archieven
Nadere gegevens betreffende het Bedrijfschap voor het Fotografisch Bedrijf zijn te vinden in de archieven van de Sociaal-Economische Raad, de Ministeries van Algemene Zaken, Afdeling Publiekrechtelijke Bedrijfsorganisatie, van Economische Zaken, Direktie Ordeningsvraagstukken, en van Sociale Zaken en Volksgezondheid, Hoofdafdeling/Direktie Bedrijfsorganisatie en Ondernemingsraden. Deze archieven berusten thans in de archiefbewaarplaatsen van de Ministeries van Economische zaken en van Sociale Zaken en Werkgelegenheid. Uiteraard kunnen ook de archieven van de vakorganisaties en van de vakbonden nog van belang zijn voor verder onderzoek.
De verordeningen van het bedrijfschap zijn gepubliceerd in het Verordeningenblad Bedrijfsorganisatie, terwijl het Mededelingenblad Bedrijfsorganisatie gegevens over de bestuurssamenstelling bevat. Beide bladen zijn uitgegeven door de Sociaal-Economische Raad.
Beschrijving van de series en archiefbestanddelen
- STUKKEN VAN ALGEMENE AARD, A
  - Stukken betreffende de voorbereiding van de (1e) installatievergadering van het bedrijfschap, met teksten van de redevoeringen, 1961; 1; 1 omslag
  - Agenda's, notulen en overige vergaderstukken van de 2e tot en met 27e openbare vergadering van het bestuur van het bedrijfschap., 1961-1967; 2; 1 pak
  - Agenda's, notulen en vergaderstukken van de 1e tot en met 8e besloten vergadering van het bestuur van het bedrijfschap., 1961-1965; 3; 1 omslag
  - Agenda's, resumé's (korte verslagen) en overige vergaderstukken van de 1e tot en met 42e vergadering van het dagelijks bestuur van het bedrijfschap., 1961-1967; 4; 1 pak
  - Agenda, vergaderstukken en verslag van een vergadering van het dagelijks bestuur van het bedrijfschap met vertegenwoordigers van organisaties, betrokken bij het bedrijfschap., 1964; 5; 1 omslag
  - Agenda's, notulen en vergaderstukken van de 1e tot en met 30e vergadering van de Commissie Persfotografisch Bedrijf., 1961-1967; 6; 1 pak
  - Correspondentie met en adviezen van de Commissie Persfotografisch Bedrijf., 1961-1967; 7; 1 omslag
  - Jaarverslag over 1961, gedrukt., 1962; 8; 1 deeltje
    De overige jaarverslagen ontbreken.
- STUKKEN BETREFFENDE AFZONDERLIJKE ONDERWERPEN, B
  - Organisatie, 1
    - Stukken betreffende de samenstelling van het bestuur van het bedrijfschap., 1960-1967; 9; 1 omslag
    - Correspondentie met de Ministeries van Algemene Zaken, van Economische Zaken en van Sociale Zaken en Volksgezondheid betreffende de aanwijzing van ministeriële vertegenwoordigers en de samenstelling van het bestuur van het bedrijfschap., 1961-1967; 10; 1 omslag
    - Correspondentie met de Sociaal-Economische Raad en met de Organisatie-Commissie uit de Sociaal-Economische Raad betreffende de bestuurssamenstelling en de opheffing van het bedrijfschap., 1961-1967; 11; 1 omslag
    - Correspondentie met de vrije vakorganisaties en vakbonden betreffende vertegenwoordiging in het bestuur, taak en functioneren van het bedrijfschap en aftrek van de heffingen van het bedrijfschap, opgelegd aan bedrijfsgenoten wegens lidmaatschap van enkele van deze organisaties., 1961-1967; 12-17; 6 omslagen
      - Algemene Nederlandse Grafische Bond, 1961-1966, 12
      - Nederlandse Christelijke Grafische Bond, 1961-1966, 13
      - Nederlandse Federatie van Beroepsverenigingen van Kunstenaars en Vereniging van beoefenaars der gebonden kunsten GKf, 1962, 14
      - Nederlandse Katholieke Grafische Bond, 1961-1966, 15
      - Nederlandse Vereniging van Fotojournalisten, 1961-1967, 16
      - Nederlandse Vereniging van Vakfotografen N.F.P.V., 1961-1967, 17
    - Stukken betreffende het voordragen namens het bedrijfschap van personen voor het bijzonder lidmaatschap van het College van Beroep voor het Bedrijfsleven., 1961-1966; 18; 1 omslag
    - Correspondentie met de Commissie Financiën Bedrijfslichamen uit de Sociaal-Economische Raad betreffende goedkeuring van verordeningen op financieel terrein., 1961-1967; 19; 1 omslag
    - Stukken betreffende verkrijging van een kasgeldlening, van rekening-courantkrediet en het openen van een beleggingsrekening., 1961-1967; 20; 1 omslag
    - Nota's van verantwoording van het dagelijks bestuur van het bedrijfschap over de boekjaren 1961-1966, met accountantsrapporten., 1962-1967; 21; 1 omslag
    - Stukken betreffende huur van kantoorruimte aan de Laan van Meerdervoort 2A en aan de Koninginnegracht 104 te 's-Gravenhage., 1961-1967; 22; 1 omslag
    - Stukken betreffende aanstelling en ontslag van personeel van het bedrijfschap., 1961-1967; 23; 1 omslag
  - Taakuitvoering, 2
    - Verordenende werkzaamheden, 2.1
      - Stukken betreffende de totstandkoming van verordeningen van het Bedrijfschap voor het Fotografisch Bedrijf., 1961-1967; 24-31; 8 omslagen
        - Verordening reglement van orde, 1961, 1965, 24
        - Verordening vergoeding voorzitter en leden, 1961-1966, 25
        - Verordeningen regelende salarissen en andere arbeidsvoorwaarden van het personeel, 1961-1967, 26
        - Algemene heffingsverordening en verordeningen heffingen 1961-1967, 1961-1967, 27
        - Delegatieverordeningen, 1961-1965, 28
        - Verordeningen tot vaststelling van de begroting van inkomsten en uitgaven over de jaren 1961-1967, 1961-1967, 29
        - Verordening registratie, verstrekking van gegevens en inzage van boeken en bescheiden, 1961, 30
        - Verordening verbod geven van geschenken en kortingen, 1961-1967, 31
    - Uitvoerende werkzaamheden, 2.2
      - behandeling van beroepszaken, 2.2.1
        - Dossiers inzake optreden als verweerder in beroepszaken, aangebracht door bedrijfsgenoten tegen beslissingen van het bedrijfschap, bij het College van Beroep voor het Bedrijfsleven., 1962-1967; 32; 1 pak
      - registratie van ondernemingen en heffingen, 2.2.2
        - Correspondentie met het Centraal Registratiekantoor Detailhandel-Ambacht betreffende de registratie van fotografische bedrijven en inning van heffingen., 1961-1964; 33; 1 omslag
        - Stukken betreffende inning van heffingen., 1962-1966; 34; 1 omslag
      - uitvoering Vestigingsbesluit fotografische bedrijven 1960, 2.2.3
        - Stukken houdende toelichtingen op en voorschriften voor de toepassing van het Vestigingsbesluit fotografische bedrijven 1960, met correspondentie betreffende een voorstel tot wijziging van dat besluit., 1960-1967; 35; 1 omslag
        - Correspondentie met het Ministerie van Economische Zaken betreffende de uitvoering van de Vestigingswet Bedrijven 1954 en het Vestigingsbesluit fotografische bedrijven 1960 (S.453)., 1961-1967; 36; 1 omslag
        - Lijsten van aangevraagde, geweigerde en verleende vestigingsvergunningen ex art. 4 van de Vestigingswet Bedrijven 1954., 1961-1967; 37; 1 omslag
        - Stukken betreffende onderzoek naar en optreden tegen het onrechtmatig uitoefenen van het fotografisch bedrijf., 1961-1967; 38; 1 omslag
        - Stukken betreffende de toepassing van het Vestigingsbesluit fotografische bedrijven 1960., 1961-1964; 39; 1 omslag
        - Stukken betreffende bestrijding van reportagefotografen op het stadhuis van Rotterdam, welke niet voldoen aan de bij de Vestigingswet 1954 gestelde eisen., 1962-1963; 40; 1 omslag
        - Correspondentie met de Famous Artists Schools te Amsterdam inzake verspreiding van een circulaire van het bedrijfschap onder de cursisten betreffende de vestigingseisen voor beroepsfotografen., 1965-1966; 41; 1 omslag
        - Correspondentie met mr J.A. van Waarden, advocaat en procureur, betreffende vervolging van overtredingen van de vestigingsbepalingen., 1966; 42; 1 omslag
      - uitvoering Verordening verbod geven van geschenken en kortingen, 2.2.4
        - Stukken betreffende handhaving van de "Verordening verbod geven van geschenken en kortingen"., 1964-1966.; 43; 1 omslag
        - Dossiers inzake behandeling van verzoekschriften om ontheffing van het verbod tot het geven van geschenken en kortingen., 1964-1966; 44; 1 omslag
      - voorlichting, 2.2.5
        - Stukken betreffende de werkzaamheden van de Commissie Vakblad., 1961-1962; 45; 1 omslag
        - Stukken betreffende de uitgave van het tijdschrift Vakfotografie., 1962-1967; 46; 1 omslag
        - Stukken betreffende verstrekking van inlichtingen aan en behandeling van klachten van bedrijfsgenoten over organisatie, bevoegdheden en taken van het bedrijfschap., 1961-1967; 47; 1 omslag
        - Stukken betreffende subsidiëring van tentoonstellingen van foto's van beroepsfotografen., 1962-1966; 48-50; 3 omslagen
          - Stichting World Press Photo, 1962-1966, 48
          - Nederlandse Vereniging van Vakfotografen N.F.P.V., "Europhot 1964", 1964, 49
          - Nederlandse Fotografen Kring en Nederlandse Vereniging van Vakfotografen N.F.P.V., fotovaktentoonstelling, 1965, 50
        - Correspondentie met het Ministerie van Sociale Zaken en Volksgezondheid betreffende voorlichting door het ministerie over de publiekrechtelijke bedrijfsorganisatie., 1964-1966; 51; 1 omslag
        - Stukken betreffende de samenstelling van een handleiding "Uniforme administratie voor de fotografische bedrijven" in samenwerking met het Economisch Instituut voor het Midden- en Kleinbedrijf., 1965-1966; 52; 1 omslag
        - Stukken betreffende de samenstelling van de "Leveringsvoorwaarden aanbevolen door het Bedrijfschap voor het Fotografisch Bedrijf en de Nederlandse Vereniging van Vakfotografen N.F.P.V."., 1965-1967; 53; 1 omslag
      - belangenbehartiging, 2.2.6
        - Stukken betreffende bescherming van auteursrechten op foto's., 1961-1966; 54; 1 omslag
        - Stukken betreffende het houden van een enquête naar de schadelijke gevolgen voor schoolfotografen van activiteiten op het terrein van de schoolfotografie door instellingen ter verkrijging van inkomsten voor een sociaal of charitatief doel., 1961-1966; 55; 1 omslag
        - Stukken betreffende bemiddeling bij het Ministerie van Financiën inzake de toepassing van de Wet op de Omzetbelasting 1954 met betrekking tot vrijstelling bij het verlenen van het recht tot reproduktie van foto's., 1962-1963; 56; 1 omslag
        - Stukken betreffende bemiddeling bij overheidsinstanties ten behoeve van individuele bedrijfsgenoten., 1963-1966; 57; 1 omslag
        - Stukken betreffende bemiddeling bij het Ministerie van Economische Zaken inzake verhoging van de toegestane prijsverhoging voor pas- en reportagefoto's., 1964-1965; 58; 1 omslag
      - bevordering vakopleiding, 2.2.7
        - Stukken betreffende de werkzaamheden van de Commissie Vakopleiding., 1962; 59; 1 omslag
        - Stukken betreffende subsidieverlening aan de Vereniging tot Bevordering van de Vakopleiding in de Fotografie wegens kosten verbonden aan werving van leerlingen en voorlichting aan patroons in het kader van het leerlingstelsel., 1962-1964; 60; 1 omslag